【裁判字號】    98,消債抗,586
【裁判日期】    981124
【裁判案由】    聲請更生程序
【裁判全文】
臺灣高雄地方法院民事裁定           98年度消債抗字第586號
抗  告  人  甲○○
上列當事人因消費者債務清理事件聲請更生，對本院中華民國98
年10月12日98年度消債更字第1097號裁定，提起抗告，本院裁定
如下：
    主  文
原裁定廢棄。
抗告人甲○○自民國九十八年十一月二十四日下午四時起開始更
生程序。
命司法事務官進行本件更生程序。
    理  由
一、抗告意旨略以：抗告人積欠金融機構債務總額達新臺幣（下
    同）2,316,881 元，抗告人於消費者債務清理條例施行後，
    曾以書面向最大債權金融機構台灣土地銀行股份有限公司（
    下稱土地銀行）請求協商，經該行以「未能接受顯足以負擔
    之還款方案」為由，通知協商不成立，惟抗告人目前每月薪
    資僅約20 ,000 元，於扣除生活必要費用與扶養費用後，應
    無餘力負擔土地銀行所提之協商方案，原審認抗告人未具體
    說明依其收支狀況，可能之還款方案，難認其確有還款誠意
    ，逕駁回抗告人更生之聲請，顯有違誤，爰提起抗告，請求
    廢棄原裁定，並准予更生等語。
二、按債務人不能清償債務或有不能清償之虞者，得依消費者債
    務清理條例所定更生或清算程序，清理其債務。次按債務人
    無擔保或無優先權之債務總額未逾1,200 萬元者，於法院裁
    定開始清算程序或宣告破產前，得向法院聲請更生。又按法
    院開始更生程序之裁定，應載明其年、月、日、時，並即時
    發生效力。末按法院裁定開始更生或清算程序後，得命司法
    事務官進行更生或清算程序，必要時得選任律師、會計師或
    其他適當之自然人或法人一人為監督人或管理人。消費者債
    務清理條例第3 條、第16條第1 項、第42條第1 項、第45條
    第1 項分別定有明文。
三、經查：
  (一)抗告人於消費者債務清理條例公布施行後，向最大債權金融
    機構萬泰銀行請求共同協商債務清償方案，該行提供利率1.
    185 ％、按月清償11,319元之方案，抗告人未能接受此還款
    方案，該行乃於民國98年6 月2 日以「未能接受顯足以負擔
    之還款方案」為由，通知協商不成立等情，業據土地銀行大
    社分行代理人乙○○於本院98年11月17日調查時供陳明確，
    並有前置協商不成立通知書在卷可稽（見原審卷第40頁、本
    院卷第14頁），上開事實，堪以認定。
  (二)抗告人原任職於三友印刷有限公司（以下簡稱三友公司），
    每月薪資約為26,570元乙節，有抗告人之三友公司98年1 月
    至5 月薪資單在卷可稽（見原審卷第22頁），又抗告人因工
    作壓力太大身體不適，而自三友公司離職，現任職於友村行
    ，每月薪資約僅20,000元乙節，業據抗告人於本院98年11月
    17日調查時供陳明確，復有三友行員工職務證明書、抗告人
    任職於三友行之98年9 月、10月薪資袋在卷可稽（見本院卷
    第15頁、第18至第20頁）。從而，抗告人主張現每月薪資僅
    約20,000元，應可信為真實。
  (三)抗告人業已負債達231 萬元以上，其本須以較低之標準生活
    而節忖開銷用以償債始符誠信，抗告人自不得以無負債人員
    之一般生活標準以上而同為要求。是以，抗告人之必要生活
    費，應以內政部社會司所公告98年度台灣省每人每月最低生
    活費9,660 元之標準計算，抗告人主張每月個人必要生活費
    用9,000 元，未逾上開範圍，尚可採信。另抗告人主張每月
    另需負擔其父親之扶養費用，查抗告人之父親陳冠宇係48年
    5 月3 日生，96年、97年所得資料分別為121,184 元、0 元
    ，名下無財產，此有陳冠宇96年、97年綜合所得稅各類所得
    資料清單及財產歸屬清單、戶籍謄本附卷可稽（見原審卷第
    46至48頁、66頁），依此計算，其父親陳冠宇96年及97年平
    均收入每月5,049 元，參考內政部社會司所公告96、97 年
    度台灣省每人每月最低生活費9,509 元、9,829 元之標準計
    算，其確有不能以自己財產維持生活之情形，需由抗告人支
    付撫養費，又抗告人之父親係由抗告人一人獨立扶養，有其
    家族系統表在卷可參（見本院卷第45頁），則抗告人主張每
    月應支付其父親陳冠宇扶養費3,000 元，未逾陳冠宇之收入
    與最低生活費用之差額4,460 元、4,780 元（計算式：9,50
    9-5,049=4,460 、9,829-5,049=4,780 ），是抗告人主張每
    月應負擔父親扶養費用3,000 元，堪予採信。
  (四)抗告人為一般消費者，並未從事營業。目前對金融機構所負
    債務總額為2,316,881 元，其中有擔保或有優先權之債務1,
    449,000 元，無擔保或無優先權之債務867,883 元，名下有
    房地各1 筆均設有抵押權，有聯合徵信中心當事人查詢信用
    報告、財政部高雄市國稅局96年、97年度綜合所得稅各類所
    得資料清單、財政部高雄市國稅局財產歸屬資料清單附卷可
    稽（見原卷第88至93頁、第46至48頁），又抗告人現任職於
    友村行，平均每月薪資所得約20,000元，業如前述。從而，
    抗告人每月所得約20,000元，扣除其個人必要生活費用9,00
    0 元及其父親之扶養費用3,000 元，已無法負擔最大債權銀
    行所提利率1.185 ％、月付11,319元之協商方案，其主張不
    能清償債務之事實，應可認定。
四、綜上所述，抗告人係一般消費者，並未從事營業，已有不能
    清償債務之情形。其中無擔保或無優先權之債務在1,200 萬
    元以下，並未經法院裁定開始清算程序或宣告破產，又查無
    消費者債務清理條例第6 條第3 項、第8 條或第46條各款所
    定駁回更生聲請之事由存在，則抗告人更生之聲請，核屬有
    據，自應准許。原審以抗告人每月收入約有26,570元，扣除
    每月必要支出後，剩餘17,570元，而聲請人僅以「收入不敷
    出」、「不知什麼時候無法繳款」為由，而未具體說明依其
    收支狀況，可能之還款方案，致銀行以「未能接受顯足以負
    擔之還款方案」為由而協商不成立，難認抗告人確有還款誠
    意，據以駁回抗告人更生之聲請。惟抗告人之薪資扣除個人
    必要生活費用與扶養費用後，應無法負擔土地銀行所提利率
    1.185 ％，月繳11,319元之協商方案，原審未審酌此情，駁
    回抗告人之聲請，尚有未恰。抗告人提起抗告，求予廢棄，
    為有理由。爰廢棄原裁定，並依消費者債務清理條例第45條
    第1 項、第16條第1 項規定，准許抗告人更生之聲請，並命
    司法事務官進行本件更生程序。
五、依消費者債務清理條例第11條第2 項、第45條第1 項、第15
    條，民事訴訟法第495 條之1 第1 項、第450 條，裁定如主
    文。
中    華    民    國    98    年    11    月    24    日
                  民事第三庭 審判長法  官  朱玲瑤
                                   法  官  陳宛榆
                                   法  官  洪能超
上為正本係照原本作成。
本件不得抗告。
本裁定於98年11月24日下午4時公告。
中    華    民    國    98    年    11    月    24    日
                                   書記官  火秋予
附表一：無擔保債權人清冊
┌──┬────────────┬────────┐
│編號│債權人                  │金額（新臺幣）  │
├──┼────────────┼────────┤
│一  │台北富邦銀行            │200,000元       │
├──┼────────────┼────────┤
│二  │花旗銀行                │198,974元       │
├──┼────────────┼────────┤
│三  │荷蘭銀行                │72,958元        │
├──┼────────────┼────────┤
│四  │聯邦銀行                │129,417元       │
├──┼────────────┼────────┤
│五  │萬泰銀行                │316,000元       │
├──┼────────────┼────────┤
│六  │台新銀行                │75,000元        │
├──┼────────────┼────────┤
│七  │中國信託銀行            │312,662元       │
├──┴────────────┼────────┤
│合               計           │867,881元       │
└───────────────┴────────┘
 附表二：有擔保債權人清冊
┌──┬────────────┬────────┐
│編號│債權人                  │金額（新臺幣）  │
├──┼────────────┼────────┤
│一  │土地銀行                │1,449,000元     │
├──┴────────────┼────────┤
│合               計           │1,149,000元     │
└───────────────┴────────┘


司法院資訊處製作；財團法人民間司法改革基金會備份。
